臺灣臺中地方法院刑事判決
110年度易字第1945號
110年度原易字第54號
公  訴  人  臺灣臺中地方檢察署檢察官
被      告  陳冠宏



選任辯護人  林柏劭律師
上列被告因恐嚇案件，經檢察官提起公訴（110年度偵字第6676
號）及追加起訴（110年度少連偵字第374、423號），本院判決
如下：
    主    文
己○○成年人與少年共同犯恐嚇危害安全罪，處有期徒刑肆月，如
易科罰金，以新臺幣壹仟元折算壹日。其餘被訴部分無罪。
    犯罪事實
一、己○○在臺中市○○區○○街0號經營「龍哥雞排店」，因與在臺
    中市○○區○○路00號經營「老班長鹽酥雞店」之甲○○有嫌隙，
    竟與庚○○、辛○○、丙○○（上開3人經檢察官為緩起訴處分）
    、林○荃（少年非行由本院少年法庭處理）共同基於恐嚇之
    犯意聯絡，由庚○○、辛○○、丙○○、林○荃於民國109年4月27
    日3時36分許，前往「老班長鹽酥雞店」灑冥紙、在LED燈上
    寫「死」字，並留置由己○○撰打內容為「…我警告你這裡是
    社會不是軍中，搞不清楚狀況!路頭路尾見面就剩砍，甚至
    被撞也剛好而已。…別到時候被車撞到，跑不贏我就幫你印
    相片，家祭公祭用的到，多方便」之訃聞，以上開方式，使
    甲○○心生畏懼，致生損害於甲○○生命、身體之安全。
二、案經甲○○訴由臺灣臺中地方檢察署檢察官偵查起訴。 　
    理    由
甲、有罪部分：
壹、證據能力：
一、本案以下所引用具傳聞證據性質之供述證據，被告己○○、檢
    察官於本院言詞辯論終結前均未爭執其證據能力，且本院審
    酌前開證據作成時之情況及證據取得過程等節，並無非出於
    任意性、不正取供或其他違法不當情事，且客觀上亦無顯不
    可信之情況，復經本院於審判期日就上開證據依法進行調查
    、辯論，是依刑事訴訟法第159條之5規定，均有證據能力。
二、本院以下所引用之非供述證據，均與本件事實具有自然關聯
    性，且核屬書證、物證性質，又查無事證足認有違背法定程
    式或經偽造、變造所取得等證據排除之情事，復經本院依刑
    事訴訟法第164條、第165條踐行物證、書證之調查程序，亦
    堪認均有證據能力。
貳、認定犯罪事實所憑之證據及理由：
一、訊據被告己○○否認有何恐嚇危害安全犯行，辯稱：伊非庚○○
    、辛○○、丙○○、林○荃等人之老大，亦未指使任何人恐嚇「
    老班長鹽酥雞店」，是庚○○等4人與「老班長鹹酥雞店」有
    嫌隙，自行去恐嚇的云云。經查，庚○○、辛○○、丙○○、林○
    荃於上開時、地，對「老班長鹹酥雞店」灑冥紙、在LED燈
    上寫「死」字，並留置上開內容之訃聞等節，業經同案被告
    庚○○、辛○○、丙○○、林○荃供認不諱（見110年度少連偵字第
    374號卷《下稱少連偵一卷》第21頁、第121頁、第151至152頁
    、第383頁、第399頁、第411至413頁、第487至489頁、第49
    5至至505頁、第519頁；110年度少連偵字第378號卷《下稱少
    連偵二卷》第13至14頁、第86頁；110年度少連偵字第423號
    卷《下稱少連偵三卷》第282至283頁、第289至290頁、第295
    至297頁、第301至303頁；本院110年度原易字第54號卷《下
    稱本院卷二》第87頁、第97頁），核與告訴人甲○○於警詢及
    偵訊證述被害情節（見109年度他字第10001號卷第23至27頁
    ）大致相符，且此部分事實亦為被告所不爭執，可認為真實
    。　
二、被告雖以前詞置辯，惟：⑴證人即同案被告庚○○於警詢證稱
    ：二次潑漆之恐嚇信均是己○○協助伊等製作，是己○○叫伊等
    去做，若沒有己○○的話伊等應該不會做，己○○是伊等間的頭
    ，所以伊等不敢反抗己○○等語（見少連偵一卷第82頁、第89
    頁）；於偵訊證稱：109年4月27日有前往老班長鹹酥雞潑漆
    ，這次也是己○○要伊等去的等語（見少連偵一卷第383頁）
    。⑵證人即同案被告辛○○於警詢證稱：109年4月27日這次恐
    嚇信是龍哥雞排負責人己○○製作，他影印好拿給伊等，當日
    會做這些行為是因為己○○叫伊等去，伊不知拒絕己○○他會怎
    麼對伊，是己○○指揮，庚○○、丙○○、乙○○均聽從己○○命令，
    事後伊等均有傳訊息給己○○等語（見少連偵二卷第13至14頁
    、第18至19頁；少連偵三卷第289至290頁）；於偵訊證稱：
    是己○○叫伊等去潑漆灑冥紙，訃文裡之恐嚇信是己○○打的，
    因為伊等會怕己○○，故未拿報酬仍去老班長鹹酥雞潑漆、灑
    冥紙等語（見少連偵二卷第86頁）。⑶證人即同案被告丙○○
    於警詢證稱：第二次恐嚇信是己○○提供，都是龍哥己○○指使
    伊等做的（見少連偵一卷第21頁）；於偵訊證稱：109年4月
    27日去老班長鹹酥雞是因己○○要伊等再去一次，該次之訃文
    恐嚇信是己○○打的，買冥紙的錢是己○○付的等語（見少連偵
    一卷第399頁）；於本院少年保護法庭訊問時證稱：109年4
    月27日這次潑漆是龍哥叫伊等去做的，恐嚇信也是龍哥提供
    ，若無龍哥的話，伊等應該不會去潑漆等語（見少連偵一卷
    第501頁）。⑷證人即少年林○荃於警詢證稱：己○○因不爽老
    班長，要嚇老班長，便指示其等去潑漆、貼恐嚇信，出發前
    有到龍哥雞排店領取工去並停從己○○指示行動，己○○有教伊
    等要將油漆潑在老班長之LED招牌上，油漆是己○○指示其等
    去購買，冥紙是己○○提供給伊等，恐嚇信是己○○打好交給伊
    等，事後有向己○○報告結果，己○○有請伊等吃火鍋，說是為
    了感謝伊等幫忙處理老班長等語（見少連偵一卷第151至152
    頁、第160頁）；於偵訊證稱：是己○○叫伊等於109年4月27
    日去老班長鹹酥雞潑漆、灑冥紙並丟訃文，訃文恐嚇信是己○○打好拿給伊等等語（見少連偵一卷第413頁）。核上開證
    人之證述，有關其等係受被告指示而前往「老班長鹹酥雞店
    」潑漆、灑冥紙、放置訃文等節，均屬相符。參以告訴人於
    警詢證稱：伊於109年4月27日案發後去開庭，聽聞4名年輕
    人在法庭陳述方得知是龍哥雞排店負責人教唆恐嚇伊，伊認
    為是伊的鹹酥雞店影響到龍哥雞排店生意，該店負責人才教
    唆他們恐嚇伊，且第一次店面被潑漆後，伊發現地上油漆滴
    到龍哥雞排店就沒了等語（見110年度他字第2244號卷《下稱
    他卷》第42至43頁）。雞店恐嚇告訴人甲○○甚明。
三、綜上足認被告確有與庚○○、辛○○、丙○○、林○荃共謀，而由
    庚○○、辛○○、丙○○、林○荃實施本件犯行，被告上開辯解顯
    不足採。本件事證明確，被告犯行洵堪認定，應依法論科。
叁、論罪科刑之理由：
一、核被告己○○所為，係犯刑法第305條之恐嚇危害安全罪。被
    告與同案被告己○○、庚○○、辛○○、丙○○及少年林○荃見就上
    開犯行間，有犯意聯絡及行為分擔，為共同正犯。
二、按兒童及少年福利與權益保障法第112條第1項前段所定：「
    成 年人教唆、幫助或利用兒童及少年犯罪或與之共同實施
    犯罪 或故意對其犯罪者，加重其刑至二分之一」。被告己○○為上開犯行時已成年，而共犯林○荃當時尚為12歲以上未滿
    18歲之少年，是被告己○○與少年林○荃共同實施上開犯罪，
    自應依兒童及少年福利與權益保障法第112條第1項前段之規
    定，加重其刑。
三、爰審酌被告僅因細故即恐嚇告訴人，對告訴人精神造成侵害
    ，殊值非難，且犯後未能坦認犯行之態度，兼衡被告於本院
    自陳家庭成員、經濟狀況等一切情狀，量處如主文所示之刑
    ，並諭知易科罰金之折算標準。
乙、無罪部分：
一、起訴意旨另以：緣告訴人陳彥成因有資金需求，經其友人戊○○介紹，透過被告己○○向「陳柏舟」（真實姓名年籍不詳，
    Line暱稱「啾」）申辦貸款，嗣後告訴人陳彥成因故取消貸
    款申請，被告己○○為此心生不滿，基於單一之恐嚇犯意，接
    續於民國109年11月9日6時59分許、109年11月10日8時42分
    許，透過Line，以暱稱「啾啾」傳送「慎重告訴你跟我坐下
    來談都好說別等我公司的人上你家才跟我賠不是你最好馬上
    打給我」、「再躲再不接換我不好意思你跟我們沒什麼事你
    確定你讓我人跑成這樣會沒事Ok你不處理我會去找你」等文
    字訊息予告訴人陳彥成，又於109年11月12日18時28分許、1
    09年11月16日20時53分許，以門號0000000000號撥打電話給
    告訴人陳彥成之母親黃思甄，告以「要幫忙教訓兒子，109
    年11月17日21點左右要來找陳彥成，如果陳彥成沒有出面跟
    他談，就要斷他手腳，只要陳彥成肯出來談，分期付走路工
    錢也可以」、「知道陳彥成車牌號碼，若改天在外面讓他碰
    到，會讓陳彥成斷手斷腳」等語，以此加害生命、身體之事
    恐嚇告訴人陳彥成，使告訴人陳彥成心生畏懼，致生危害於
    告訴人陳彥成之安全。因認被告己○○涉犯刑法第305條恐嚇
    危害安全罪嫌云云。
二、按犯罪事實應依證據認定之，無證據不得認定犯罪事實；不
     能證明被告犯罪或其行為不罰者，應諭知無罪之判決，刑
    事 訴訟法第154條第2項、第301條第1項分別定有明文。次
    按事 實之認定，應憑證據，如未能發現相當證據，或證據
    不足以 證明，自不能以推測或擬制之方法，以為裁判之基
    礎；又認 定犯罪事實所憑之證據，雖不以直接證據為限，
    間接證據亦 包括在內，然而無論直接或間接證據，其為訴
    訟上之證明， 須於通常一般之人不致有所懷疑，而得確信
    其為真實之程度 者，始得據為有罪之認定；再認定不利於
    被告之事實，須依 積極證據，苟積極證據不足為不利於被
    告事實之認定時，即 應為有利於被告之認定，更不必有何
    有利之證據（最高法院 40年台上字第86號、76年台上字第4
    986號及30年上字第816號判例意旨參照）。另按告訴人、被
    害人與一般證人不同， 其與被告處於絕對相反之立場，其
    陳述之目的，在使被告受 刑事訴追處罰，內容未必完全真
    實，證明力自較一般證人之 陳述薄弱。故被害人縱立於證
    人地位而為指證及陳述，且其 指證、陳述無瑕疵可指，仍
    不得作為有罪判決之唯一依據， 應調查其他證據以察其是
    否與事實相符，亦即仍須有補強證 據以擔保其指證、陳述
    之真實性，始得採為斷罪之依據（最 高法院87年台上字第2
    176號、94年台上字第3326號判決意旨 參照）。　
三、起訴意旨認被告有恐嚇危害安全罪嫌，無非係以：被告於警
    詢及偵查中供述、證人即告訴人陳彥成於警詢及偵查中具結
    之指證、證人黃思甄於警詢及偵查中具結之證述、被告與告
    訴人間之LINE對話紀錄擷圖照片、門號0000000000號之用戶
    基本資料、雙向通聯記錄、110年度他字第2244號偵查卷為
    據。訊據被告固坦認有於上開時間傳送上開訊息及致電黃思
    甄等情，惟否認有何恐嚇犯行，辯稱：伊傳LINE之內容無恐
    嚇之意，且伊致電黃思甄通話均無恫嚇之言語，僅係與黃思
    甄談論告訴人是否應負擔業務規費等事宜。經查：
(一)被告有於109年11月9日6時59分許以通訊軟體LINE（暱稱「
    啾啾」）傳送「慎重告訴你跟我坐下來談都好說別等我公司
    的人上你家才跟我賠不是你最好馬上打給我」訊息；於109
    年11月10日8時42分許以LINE（暱稱「啾啾」）傳送「再躲
    再不接換我不好意思你跟我們沒什麼事你確定你讓我人跑成
    這樣會沒事Ok你不處理我會去找你」訊息予陳彥成，且有於
    109年11月12日18時28分許、109年11月16日20時53分許，以
    門號0000000000號致電黃思甄等節，業據被告警詢、偵訊及
    本院審理時所承認（見偵卷第16至18頁、第87至92頁；本院
    卷一第46至47頁），核與⑴證人即告訴人於警詢、偵訊及本
    院審理時證稱收到上開訊息等情（見偵卷第21至23頁、第73
    至75頁、第77頁；本院卷一）；⑵證人黃思甄於警詢、偵訊
    及本院審理時證稱於上開時間接獲被告來電等情（見偵卷第
    25至26頁、第75至77頁；本院卷一），均大致相符，復有⑴
    陳彥成行動電話內與被告LINE對話紀錄（見偵卷第29至31頁
    ）；⑵被告申租門號0000000000號通聯調閱查詢單（見偵卷
    第59頁）、遠傳資料查詢及通聯紀錄（見偵卷第95至99頁）
    在卷可稽，此部分事實，固堪認定。
(二)然查：
　1.有關傳送簡訊部分：按刑法第305條恐嚇罪，所稱以加害生
    命、身體、自由、名譽、財產之事恐嚇他人者，係指以使人
    生畏怖心為目的，而通知將加惡害之旨於被害人而言（最高
    法院52年台上字第751 號判決參照），且本條所謂「致生危
    害於安全」，係指受惡害之通知者，因其恐嚇而生安全上之
    危險與實害而言，換言之，行為人須對於被害人為惡害之通
    知，即向被害人為明確、具體加害上述各種法益的意思表示
    行為，致被害人之心理狀態陷於危險不安，始得以該罪名相
    繩；若行為人所表示者並非以加害生命、身體、自由及名譽
    等事為內容，則尚與該罪之構成要件有間，即不得以該罪相
    繩。又除行為人主觀上必須有恐嚇他人之故意外，該通知之
    內容是否合於刑法上「恐嚇」之內涵，需綜觀被告行為之全
    部內容而為判斷，不能僅節錄部分行為或隻字片語，斷章取
    義認定被告之恐嚇犯行；而被害人是否心生畏懼，亦應本於
    社會客觀經驗法則以為判斷基準。質言之，被告所為是否屬
    於惡害通知，須審酌被告所以口出該等言詞之緣由、背景脈
    絡，主、客觀全盤情形為斷，不得僅由告訴人的片斷認知，
    及僅憑告訴人主觀認定是否心生畏怖，即據以認定其是否構
    成恐嚇罪。細譯上開被告傳送「慎重告訴你跟我坐下來談都
    好說別等我公司的人上你家才跟我賠不是你最好馬上打給我
    」、「再躲再不接換我不好意思你跟我們沒什麼事你確定你
    讓我人跑成這樣會沒事OK你不處理我會去找你」之文字內容
    ，尚非係即將加害告訴人生命、身體、自由、名譽、財產之
    通知，與刑法第305條恐嚇危害安全罪之構成要件有間，自
    難以該罪相繩。
　2.有關致電黃思甄部分：
  ⑴證人黃思甄固於警詢證稱：伊接過多通被告打來的電話，被
    告最近一通大概是於109年11月16日21時打來，他說他叫阿
    宏，稱陳彥成本欲和他借錢，但陳彥成並未如期和他借錢，
    但走路工錢還是要附，他說要幫伊教訓兒子，說知道陳彥成
    車牌號碼，並稱109年11月17日21時許要來找陳彥成，若陳
    彥成未出面就要斷他手腳云云（見偵卷第32頁）；於偵訊證
    稱：伊109年11月初接到多通電話，有晚上打到伊家，稱陳
    彥成態度不佳，找他幫忙借貸復反悔而未借，但他的小弟要
    走路工錢，且他知道陳彥成車牌號碼，若改天讓他遇到或許
    會讓他斷手斷腳等語（見偵卷第75至76頁）；於本院審理時
    證稱：對方電話中稱其小弟都不用養喔！他都不用走路工喔
    ，但對方都未提及金額，被告也在電話中稱其知道伊等家在
    哪裡，也知道陳彥成車牌號碼，那通電話有提到要讓陳彥成
    斷手斷腳等語（見本院卷一第208至209頁、第211至213頁）
    。惟證人黃思甄於本院審理時證稱：伊於白天將近中午接到
    第一通電話（見本院卷一第211頁）。伊於109年11月17日至
    協和派出所製作筆錄前，未將有於109年11月12日、109年11
    月16日20時多接到恐嚇電話之情事告訴陳彥成，做完筆錄後
    ，於陳彥成下班後，約晚上9時、10時許才跟陳彥成講遭二
    次電話恐嚇之事云云（見本院卷一第216至218頁）。告訴人
    陳彥成於本院審理時則先證稱：伊母親約被告到警察局談判
    ，被告未到，後來伊先到家，伊母親才到家，之後才跟伊說
    接到電話云云（見本院卷一第228至229頁）。旋改稱：是伊
    致電伊母親問她在哪裡，伊母親說人在派出所，伊晚上7、8
    點才去派出所找伊母親，且馬上見到面，伊目睹伊母親是在
    製作筆錄時接到電話云云（見本院卷一第229至230頁）。是
    告訴人於本院審理時先後之證述及證人黃思甄於本院審理證
    述，有關證人黃思甄有無將接獲被告來電之事告知告訴人、
    何時告知，抑或被告親眼目擊黃思甄接獲被告來電等節，均
    相互矛盾而存有重大瑕疵，參以證人黃思甄為告訴人之母，
    是證人黃思甄上開證述，即難採對告訴人指訴之補強證據。
　⑵除上開證人黃思甄之證述外，檢察官僅能舉出被告申租門號0
    000000000號通聯調閱查詢單、遠傳資料查詢及通聯紀錄，
    然上開證據充其量僅可證明被告與黃思甄有上開通聯事實，
    實無法證明雙方通話內容為何，亦無法作為訴人指訴之補強
    證據。
四、綜上所述，被告所傳送訊息內容難認為惡害之通知，又告訴
    人指訴其母接獲被告之恐嚇電話，除證人黃思甄之有瑕疵證
    述外，無其他證據足資補強告訴人之指證，則本件關於被告
    此部分犯罪之證明，尚未達於通常一般之人均無有所懷疑而
    得確信其為真實之程度，無從為有罪之判斷。被告之犯行既
    不能證明，揆諸前揭判例意旨及說明，自應為被告無罪之諭
    知，以昭審慎。　
據上論斷，依刑事訴訟法第299條第1項前段、第301條第1項，兒
童及少年福利與權益保障法第112條第1項，刑法第28條、第305
條第1項、第41條第1項前段，刑法施行法第1條之1第1項，判決
如主文。
本案經檢察官潘曉琪提起公訴、檢察官楊凱婷追加起訴，檢察官
丁○○到庭執行職務。
中　　華　　民　　國　  111    年　　3　　月　　30　　日
                  刑事第十三庭  法  官  林德鑫
上正本證明與原本無異。
如不服本判決應於收受判決後20日內向本院提出上訴書狀，並應
敘述具體理由；其未敘述上訴理由者，應於上訴期間屆滿後20日
內向本院補提理由書（均須按他造當事人之人數附繕本）「切勿
逕送上級法院」。
告訴人或被害人如不服判決，應備理由具狀向檢察官請求上訴，
上訴期間之計算，以檢察官收受判決正本之日起算。
                                書記官  高郁婷
中　　華　　民　　國　　111 　年　　4 　　月　　6 　　日
附錄本案論罪科刑法條全文：
中華民國刑法第305條
以加害生命、身體、自由、名譽、財產之事恐嚇他人，致生危害
於安全者，處二年以下有期徒刑、拘役或九千元以下罰金。